---
title: "Manipulando meteoritos"
author: "Pao"
output: html_document
---

```{r setup}
knitr::opts_chunk$set(echo = TRUE, message = FALSE)
#Librerías necesarias
library(readr)
library(dplyr)
```

## La base de datos

La base de datos de impacto de meteoritos es la Meteoritical Society y distribuida por la NASA. Pero además forma parte de una población de bases de datos que crece cada semana con el proyecto [TidyTuesday](https://github.com/rfordatascience/tidytuesday/) para prácticar nuestras habilidades con R. También existe [DatosDeMiércoles](https://github.com/cienciadedatos/datos-de-miercoles), el primo hermano que habla español.

[En esta página](https://github.com/rfordatascience/tidytuesday/tree/master/data/2019/2019-06-11) pueden encontrar los detalles de esta base de datos en particular.

```{r lectura}
meteoritos <- read_csv("meteoritos.csv")
```

Ahora hay un nuevo elemento en nuestro environment `meteoritos` que contiene la base de datos que leimos del archivo *meteoritos.csv*.

### Qué información contiene?

El elemento `meteoritos` es un data frame, una especie de tabla, donde cada fila corresponde a una observación (un meteorito encontrado) y cada columna es una variable o característica de esa observación (el nombre del meteorito, en que año se lo encontró, en donde, etc.).

```{r base}
head(meteoritos, n = 10) #Veamos las primeras filas
```

## Un universo de preguntas

Detrás de un buen análisis de datos siempre hay un montón de preguntas para las cuales se está buscando respuesta. Hay preguntas simples que se pueden responde rápidamente:

- ¿Cuántos meteoritos tiene la base de datos?
- ¿Cuántas clases de meteoritos hay?

y otras más complejas que requieren un análisis profundo o que las repensemos en preguntas más simples:

- ¿Cómo es la distribución espacial de los meteoritos?
- ¿Hay alguna relación entre clase y su masa?

También puede pasar que estos datos en particular no sean suficientes para responder alguna pregunta:

- ¿Caen más meteoritos en verano o en invierno?

### ¿Cuántos fueron encontrados (found) y cuántos vieron caer (fell)?

```{r cuantos}
meteoritos %>% 
  filter(fall == "Found") %>% 
  summarise(n = n())
```

### ¿En que año cayeron más meteoritos?

```{r año_mas_interesante}
meteoritos %>% 
  group_by(year) %>% 
  summarise(cantidad = n()) %>% 
  arrange(cantidad)
```

### ¿Cómo se llama el meteorito más pesado que vieron caer en 2005 y cuanto pesa?

```{r el_mas_pesado_2005}
# base de datos %>% 
# quiero solo los meteoritos del año 2005 %>% 
# cual será el más pesado? %>% 
# solo me interesa el nombre y la masa (year y mass) %>% 
# pero solo quiero el más pesado! %>% 
```

