---
title: "Mapas tematicos rapidos con tmap"
author: Priscilla Minotti R Ladies BA 27/5/2017
reference: tmap help
output: html_notebook
---


Hay muchas variedades de mapas. Algunos con usos particulares como las cartas topograficas o las nauticas, se usan para que uno se ubique en el terreno o en el agua. Otros que se usan para reflejar medidantes colores  o tramas distintas las caracteristicas o valores de algo medido en una unidad geografica ,por ejemplo la cantidad de votos de cada partido politico por provincia. Este ultimo tipo se denomina mapa tematico.

tmap es un paquetede R que trabaja con datos geograficos y permite hacer mapas tematicos rapidos.


Instalamos tmap
```{r}
install.packages("tmap")
```
y cargamos las librerias

```{r}
library(tmap)
```


Podemos practicar hacer mapa tematico rapido con los datos que vienen con el paquete
```{r}
#cargar los datos de Europa
data(Europe)
#mapa simple de Europa con valores por defecto
qtm(Europe)
```

Mapa tematico rapido sobre la variable Well Being (bienestar) dandole argumentos para muchas opciones
```{r}
qtm(Europe, fill="well_being", text="iso_a3", text.size="AREA", format="Europe", style="gray", 
    text.root=5, fill.title="Well-Being Index", fill.textNA="Non-European countries")
```

Mapa tematico igual al anterior pero usando la funcion tm_shape que permite trabajar armando capas (layers) de elementos y generando configuraciones especiales
```{r}
tm_shape(Europe) +
  tm_polygons("well_being", textNA="Non-European countries", title="Well-Being Index") +
  tm_text("iso_a3", size="AREA", root=5) + 
  tm_format_Europe() +
  tm_style_grey()
```


Mapa tematico agregando nuevos datos y armando grupos de elementos

```{r}
#cargar nuevos datos
data(land, rivers, metro)
tm_shape(land) + 
  tm_raster("trees", breaks=seq(0, 100, by=20), legend.show = FALSE) +
  tm_shape(Europe, is.master = TRUE) +
  tm_borders() +
  tm_shape(rivers) +
  tm_lines(lwd="strokelwd", scale=5, legend.lwd.show = FALSE) +
  tm_shape(metro) +
  tm_bubbles("pop2010", "red", border.col = "black", border.lwd=1, 
             size.lim = c(0, 11e6), sizes.legend = c(1e6, 2e6, 4e6, 6e6, 10e6), 
             title.size="Metropolitan Population") +
  tm_text("name", size="pop2010", scale=1, root=4, size.lowerbound = .6, 
          bg.color="white", bg.alpha = .75, 
          auto.placement = 1, legend.size.show = FALSE) + 
  tm_format_Europe() +
  tm_style_natural()
```


Se pueden hacer mapas al estilo de los small multiples de Tufte
```{r}
tm_shape(Europe) +
  tm_polygons(c("HPI", "gdp_cap_est"), 
              style=c("pretty", "kmeans"),
              palette=list("RdYlGn", "Purples"),
              auto.palette.mapping=FALSE,
              title=c("Happy Planet Index", "GDP per capita")) +
  tm_format_Europe() + 
  tm_style_grey()
```

Los argumentos asociados a la paleta de colores de poligonos vectoriales, es bueno ponerlos como una lists. En este ejemplo, los mapas se muestran en paneles, con la leyenda afuera

```{r}
tm_shape(metro) +
  tm_bubbles(size=c("pop1970", "pop2020"), title.size="Population") +
  tm_facets(free.scales=FALSE) +
  tm_layout(panel.labels=c("1970", "2020"))
```


Definiendo agrupar por variable con tm_facets
```{r}
tm_shape(Europe) +
  tm_polygons("well_being", title="Well-Being Index") +
  tm_facets("part") +
  tm_style_grey()
```


Cambiando escala de cada aesthetics (caracteristicas de estetica o estilo)
La opcion drop.units se usa paraque no dibuje las unidades espaciales no seleccionadasis  

```{r}
tm_shape(Europe[Europe$continent=="Europe",]) +
  tm_fill("part", legend.show = FALSE) +
  tm_facets("name", free.coords=TRUE, drop.units=TRUE)
```
Mapita simple pero en distintos colores y lugares, usando la funcion tmap_arrange
```{r}
tm1 <- qtm(Europe, fill = "red")
tm2 <- qtm(Europe, fill = "blue")
tm3 <- qtm(Europe, fill = "green")
tm4 <- qtm(Europe, fill = "yellow")
tmap_arrange(tm1, tm2,tm3,tm4, asp = NA)
#tmap_arrange(tm1, tm2,tm3,tm4)
```

