---
title: "Taller de Visualizacion en R"
author: Mendez Romina
date: 2019-04-06
output: html_notebook
---

tags: { `rladies`, `r`,`ggplot2`,`plotly`,`emoji` } 


## Paquetes
Los siguientes son los paquetes que vamos a utilizar durante este taller:`ggplot2`, `reshape2`,`emojifont`y `plotly`.
Para instalar un paquete recuerda que debes utilizar la sintaxis:`install.packages('nombrePaquete')`

```{r iresults='hide' }
library(ggplot2)
library(reshape2)
library(emojifont)
library(plotly)

```
* ggplot2: Es el paquete para generar graficas.
* reshape2: Es el paquete para obtener el dataset denominado tips, el mismo contiene la información sobre cada propina que recibió un camarero durante unos meses trabajando en un restaurante.
* emojifont: Este paquete nos permite obtener los valores unicode de los emojis.
* plotly: Este paquete permite generar graficas interactivas.


## Gglot2: Grafica en capas
Vamos a realizar el primer scatter plot, para lo cual creamos el dataset tips y posteriormente utlizamos la funcion ggplot para realizar el grafico.


```{r}

df.tips=__________________
ggplot(      df.tips  ,       aes(x=__________________  ,  y=__________________)    )

```

En el grafico anterior, solo vemos los ejes pero necesitamos agregar una geometria para realizar nuestra grafica de scatter plot.
Recuerda que para agregar capas debes colocar el signo "+" al finalizar una capa.

```{r}

ggplot(      df.tips  ,       aes(x=__________________  ,  y=__________________)    ) +
  geom_ _________________()

```

Vamos agregar las leyendas para que nuestro grafico se vea mas completo!

```{r}
ggplot(      df.tips  ,       aes(x=__________________  ,  y=__________________)    ) +
  _________________() +
  labs ( 
        title='__________________', 
       subtitle='_____________________________________________',
       x='______________________', 
       y='_______________',
       caption='__________________________________')


```

Cambiemos un poco mas nuestro grafico, para lo cual agregamos una variables mas para distinguir nuestros puntos en base a si son hombres o mujeres.
La variable que nos muestra esto en nuestro grafico es "sex".
Adicionalmente aumentemos el tamaño de nuestros puntos.

```{r}
ggplot( df.tips  , aes(x=_____________ , y=_____________, color=__________________ ) ) +
  _________________( __________________=___ ) +
  labs ( 
        title='__________________', 
       subtitle='_____________________________________________',
       x='______________________', 
       y='_______________',
       caption='__________________________________')

```

Podemos agregar otra capa de geometria para cambiar nuestro grafico, en este caso utilizaremos geom_line, y le daremos un color a la linea.

```{r}
ggplot( df.tips  , aes(x=_____________ , y=_____________, color=__________________ ) ) +
  _________________( __________________=___ ) + 
  _________________ ( color='_________________' ) +
  labs ( 
        title='__________________', 
       subtitle='_____________________________________________',
       x='______________________', 
       y='_______________',
       caption='__________________________________')

```

Cambiemos el tema de nuestro grafico, puedes ver que hay una amplia variedad todos ellos comienzacon con theme_<name>(), en este ejemplo utilizaremos theme_minimal()

```{r}
ggplot( df.tips  , aes(x=_____________ , y=_____________, color=__________________ ) ) +
  _________________( __________________=___ ) + 
  _________________ ( color='_________________' ) +
  labs ( 
        title='__________________', 
       subtitle='_____________________________________________',
       x='______________________', 
       y='_______________',
       caption='__________________________________')+
 _______________() 

```


Cambiemos un poco mas nuestro grafico, para lo cual agregamos una variables mas para distinguir nuestros puntos en base a si son hombres o mujeres.
La variable que nos muestra esto en nuestro grafico es "sex".
Adicionalmente aumentemos el tamaño de nuestros puntos.

```{r}
ggplot( df.tips  , aes(x=_____________ , y=_____________, color=__________________ ) ) +
  _________________( __________________=___ ) + 
  _________________ ( color='_________________' ) +
  labs ( 
        title='__________________', 
       subtitle='_____________________________________________',
       x='______________________', 
       y='_______________',
       caption='__________________________________')+
 _______________()  +
_____________ (.~ _______________)
```

## EMOJIFONT: Grafica con emoticones
Emoji proviene del japones y "e" significa dibujo mientras "moji" significa caracter.
Los emoji para utilizarlos se incorporaron al standar Unicode.
Unicode es el estándar de codificación de caracteres universal utilizado para la representación de texto para procesamiento del equipo. Unicode proporciona una manera consistente de codificación de texto multilingüe y facilita el intercambio de archivos de texto internacionales.

Si quieres mas informacion sobre [EMOJIFONT](https://cran.r-project.org/web/packages/emojifont/vignettes/emojifont.html) puedes consultar la documentacion. 
En nuestro caso vamos a buscar emoji que queremos utilizar, para lo cual exise la funcion search_emoji, esta retorna todos los nombre de los emoji en base a un string de busqueda.
Veamos un ejemplo:
```{r}

search_emoji('smile')
```
Para ver el emoji que cada uno de estos string retorna, podemos ir a la  
[Emoji scheat sheet](https://www.webfx.com/tools/emoji-cheat-sheet/).
Ahora selecionamos un alias y utilizamos la funcion emoji para convertirlo en unicode.

```{r}

emoji('_______________________')
```

Ahora vamos a crear una columna nueva del dataset df.tips, con el valor unicode de un emoji. 
En mi caso yo seleccione corazones ("heart")!
```{r}

  df.tips$emoji=emoji("heart")
```


Una vez generada la columna vamos a realizar un grafico, y de esta manera nuestro scatterplot realizara la grafica de corazones

```{r}

  ggplot(____________,aes(x=___________,y=________,color=______,_________=___________))+
    ______________()+ 
    ___________(family="EmojiOne", size=_______,show.legend = ___________)+
    labs( ______________________________________ ) +
    theme________()
```
Una vez generada la columna vamos a realizar un grafico, y de esta manera nuestro scatterplot realizara la grafica de corazones

```{r}

  df.tips$emoji=______(df.tips$________=='__________', emoji('_______'),emoji('______'))

  ggplot(____________,aes(x=___________,y=________,color=______,_________=___________))+
    ______________()+ 
    ___________(family="EmojiOne", size=_______,show.legend = ___________)+
    labs( ______________________________________ ) +
    theme________()
```